【裁判字號】    96,訴,328
【裁判日期】    970416
【裁判案由】    侵權行為損害賠償
【裁判全文】
臺灣屏東地方法院民事判決               96年度訴字第328號
原      告  甲○○
            丙○○
            丁○○
            戊○○
共      同
訴訟代理人  曾慶雲律師
被      告  乙○○
上列當事人間侵權行為損害賠償事件，本院於民國97年3月24日
言詞辯論終結，判決如下：
    主  文
被告應給付原告甲○○新臺幣貳拾萬貳仟捌佰肆拾貳元、原告
丙○○、丁○○、戊○○各新臺幣壹拾貳萬元，及均自民國九十
六年五月十六日起至清償日止，按週年利率百分之五計算之利息
。
原告其餘之訴駁回。
訴訟費用由被告負擔百分之三十七；原告甲○○負擔百分之三十
、原告丙○○、丁○○、戊○○各負擔百分之十一。
本判決於原告甲○○以新臺幣柒萬柒仟元、原告丙○○、丁○○
、戊○○各以新臺幣肆萬元為被告供擔保後，得假執行。
原告其餘假執行之聲請駁回。
    事實及理由
壹、程序事項：
    按訴狀送達後，原告不得將原訴變更或追加他訴。但減縮應
    受判決事項之聲明者，不在此限，民事訴訟法第255 條第1
    項第3 款定有明文。原告甲○○就本金部分起訴請求被告應
    給付原告甲○○新臺幣（下同）664,605 元，嗣於本件準備
    程序中，縮減請求被告給付660,105 元，經核與前開規定相
    符，應予准許。
貳、實體部分：
一、原告起訴主張：
  (一)被告於95年3 月1 日19時50分許，駕駛車牌號碼YT─4993號
    自用小貨車（下稱系爭車輛），沿屏東縣林邊鄉臺一線由南
    往北方向行駛，行經429.1 公里處，應注意臨時停車時，應
    依車輛順行方向緊靠道路右側，避免妨礙其他人、車通行，
    且依當時路況良好，並無不能注意之情事，竟疏未注意，為
    購買路旁檳榔攤飲料，將系爭車輛臨時停放在機慢車道上。
    約4 分鐘後，適後方有血液酒精濃度達185.5mg/dl，已處不
    能安全駕駛狀態之訴外人鄭秋河，騎乘車牌號碼PGM ─308
    號機車同向行駛於該道路機慢車道，因亦疏於注意車前狀況
    ，自後碰撞系爭車輛左後車尾，鄭秋河因之人車倒地，受有
    右上臂嚴重撕裂傷併右鎖骨下動脈斷裂及右上肢缺血、右大
    腿肌肉裂傷、顱內出血之傷害，經送醫急救後於同年3 月4
    日11時12分許不治死亡。
  (二)原告甲○○為死者鄭秋河之配偶，而原告丙○○、丁○○、
    戊○○均為死者鄭秋河之子女，原告甲○○為死者鄭秋河支
    出醫療費用新臺幣（下同）34,409元、喪葬費用462,800 元
    、納骨塔費用23,000元，並受有非財產上損害80萬元，原告
    丙○○、丁○○、戊○○則各受有非財產上損害60萬元。又
    原告自認死者鄭秋河就本件車禍之發生，應負百分之50之過
    失責任，爰依侵權行為法律關係請求被告賠償。並於本院聲
    明：1.被告應給付原告甲○○660,105 元；給付原告丙○○
    300,000 元；給付原告丁○○300,000 元；給付原告戊○○
    300,000 元，及均自起訴狀繕本送達翌日起至清償日止，按
    週年利率百分之5 計算之利息。(二)願供擔保，請准宣告假執
    行。
三、被告則以：本件車禍之發生，被告沒有過失。對於鄭秋河醫
    療費用、納骨塔、殯葬費用由原告甲○○支出，及醫療費用
    、納骨塔費用金額不爭執，喪葬費用則屬過高等語，資為抗
    辯。並於本院聲明：原告之訴駁回。
四、兩造對於(一)被告於民國95年3 月1 日19時50分許，駕駛系爭
    車輛，沿屏東縣林邊鄉臺一線由南往北方向行駛，行經429.
    1 公里處，為購買路旁檳榔攤飲料，將系爭車輛臨時停放在
    機慢車道上。約4 分鐘後，適後方有血液酒精濃度達185.5m
    g/dl，已經處不能安全駕駛狀態之鄭秋河，騎乘車牌號碼PG
    M ─308 號機車同向行駛於該道路機慢車道，亦疏於注意車
    前狀況，自後碰撞系爭車輛左後車尾，鄭秋河因之人車倒地
    ，受有右上臂嚴重撕裂傷併右鎖骨下動脈斷裂及右上肢缺血
    、右大腿肌肉裂傷、顱內出血之傷害，經送醫急救後於同年
    3 月4 日11時12分許不治死亡；(二)對於鄭秋河醫療費用、納
    骨塔、殯葬費用由原告甲○○支出，其中醫療費用為34,409
    元、納骨塔費用為23,000元之事實不爭執。是本件本院所應
    審究者為：(一)被告就前開車禍之發生是否有過失？死者鄭秋
    河應分擔的過失比例為何？(二)被告前開過失行為與鄭秋河死
    亡是否具相當因果關係？(三)原告得向被告請求賠償項目及金
    額為何？經查：
  (一)有關被告就前開車禍之發生是否有過失？死者鄭秋河應分擔
    的過失比例為何部分：
  1.按汽車停車時，顯有妨礙其他人、車通行處所，不得停車；
    次按汽車行駛時，駕駛人應注意車前狀況，並隨時採取必要
    之安全措施；復按汽車駕駛人飲用酒類或其他類似物後其吐
    氣所含酒精濃度超過每公升0.25毫克或血液中酒精濃度超過
    百分之0.05以上者，不得駕車，道路交通安全規則第112 條
    第9 款、第94條第3 項、第114 條第2 款分別定有明文。
  2.本件車禍肇事路段為直線道，事故發生當時，被告所駕駛系
    爭車輛係停靠在死者鄭秋河行駛方向機慢車道上，又系爭車
    輛左後方有遭擦撞痕跡，鄭秋河所騎乘之機車則係車頭受損
    ，及鄭秋河肇事後，經測量其血液中酒精濃度高達185.5mg/
    dl，有本院調閱臺灣屏東地方法院檢察署95年度相字第125
    號（下稱屏檢第125 號相驗卷）卷附之道路交通事故現場圖
    、現場照片、詢問筆錄及酒精濃度檢驗報告（見屏檢相驗卷
    第10頁、第13至14頁、第24頁、第27至43頁）可按，足見本
    件車禍之發生應係被告駕駛系爭車輛，沿屏東縣林邊鄉臺一
    線由南往北方向行駛，行經429.1 公里處，應注意其停車處
    所，有妨礙其他人、車通行之虞，而依當時雖為夜間下雨，
    惟路面無缺陷及障礙物，視距良好，有道路交通事故調查表
    可按，並無不能注意之情事，竟疏未注意，而將系爭車輛臨
    時停放在機慢車道上，適後方有血液酒精濃度達185.5mg/dl
    （換算成呼氣酒精濃度為0.91mg/l），已經處不能安全駕駛
    狀態之鄭秋河，騎乘車牌號碼PGM ─308 號機車同向行駛於
    機慢車道，亦疏於注意車前狀況，自後碰撞系爭車輛左後車
    尾，鄭秋河因之人車倒地，故被告就本件車禍發生有所過失
    ，鄭秋河亦與有過失，足堪認定。而臺灣省高屏澎區車輛行
    車事故鑑定委員會，亦同此認定結果，有該會96年9 月7 日
    高屏澎鑑字第960585號函附之覆議意見書（見本院卷第67至
    69頁）附卷可稽。本院審酌兩造過失情形，認鄭秋河就本件
    車禍之發生應負擔百分之80、被告應負擔百分之20之過失比
    例，始屬合理。
  (二)被告前開過失行為與鄭秋河死亡是否具相當因果關係部分：
    訴外人鄭秋河於本件車禍發生後，致受有右上臂嚴重撕裂傷
    併右鎖骨下動脈斷裂及右上肢缺血、右大腿肌肉裂傷、顱內
    出血之傷害，經送醫急救後於同年3 月4 日11時12分許不治
    死亡之事實除為兩造所不爭執外，亦有臺灣屏東地方法院檢
    察署鑑定驗斷書、相驗屍體證明書（見前開相驗卷第48頁至
    55頁），足見鄭秋河死亡與被告過失行為間具相當因果關係
    。
  (三)有關原告得向被告請求賠償項目及金額為何部分：
  1.按汽、機車或其他非依軌道行駛之動力車輛，在使用中加害
    於他人者，駕駛人應賠償因此所生之損害；次按不法侵害他
    人致死者，對於支出醫療及增加生活上需要之費用或殯葬費
    之人，亦應負損害賠償責任；復按不法侵害他人致死者，被
    害人之父、母、子、女及配偶，雖非財產上之損害，亦得請
    求賠償相當之金額，民法第191 條之2 、第192 條第1 項、
    第194 條定有明文。
  2.原告甲○○為鄭秋河配偶，原告丙○○、丁○○、戊○○則
    分別為鄭秋河子女，有戶籍謄本在卷可按。而甲○○主張其
    因鄭秋河死亡支出醫療費用及殯葬費用，亦為兩造所不爭執
    ，則原告分別向被告請求醫療費用、殯葬費用及非財產上之
    損害賠償，自屬有據，茲將請求項目分述如下：
  (1)醫療費用部分：
    原告甲○○主張支出34,409元醫療費用，為兩造所不爭執，
    復有醫療收據可憑，屬增加生活上費用，則原告甲○○請求
    被告賠償前開費用，即屬有據。
  (2)殯葬費用部分：
    按民事損害賠償事件有關殯葬，係指收殮及埋葬費用而言，
    其賠償範圍固應以實際支出之費用為準，惟仍應斟酌被害人
    當地之習俗、被害人之身分、地位、生前經濟狀況及實際上
    有無必要為準。查鄭秋河生前從事農作，有相驗卷附身分證
    影本可憑，本院斟酌鄭秋河生前身分、地位、經濟狀況及當
    地之習俗等一切情狀，乃認原告甲○○主張鄭秋河死亡支出
    殯葬費用462,800 元中，骨灰罐、地理師、告別式、誦經費
    用金額分別為80,000元、36,000元、100,000 元、82,000元
    均屬過高，應分別酌減為40,000元、12,000元、50,000元、
    40,000元，其餘項目及金額尚屬適當；另鄭秋河係送往火化
    場火化，則火化後之骨灰以放置納骨堂，亦屬適當。原告主
    張支出納骨塔之費用23,000元，亦屬相當。則原告主張支出
    殯葬費用以329,800 元計算，尚屬合理，逾此範圍請求，即
    屬無據。
  (3)有關精神慰撫金部分：
    按對於非財產上之損害應斟酌被害人之父、母、子、女及
      配偶之身分、地位及經濟狀況等關係定之；且此部分非財
      產上損害之慰藉金，固非如財產損失之有價額可以計算，
      ，但仍應以被害人之父、母、子、女及配偶精神上所受之
      苦痛為準據，亦即應審酌被害人連同被害人之父、母、子
      、女、配偶之地位、家況，所受痛苦之程度、與其家屬之
      關係，加害人、僱用人之地位，暨其他一切情事，俾資為
      審判之依據。
    原告甲○○與鄭秋河為夫妻，原告丙○○、丁○○、戊○○為鄭秋河子女。詎料被告之過失行為，奪走原告等長年
      以來相依為命的至愛親人，造成原告甲○○驟失愛侶，無
      依無伴，未來再無法與鄭秋河共創家園攜手奮鬥，原告丙○○、丁○○、戊○○頓時失去父愛之照拂，尤感椎心刺
      骨之痛。又鄭秋河生前從事農作，原告甲○○不識字、無
      業，名下有2 筆不動產、丙○○師院畢業，從事教職，名
      下7 筆不動產、丁○○專科畢業，名下2 筆不動產、戊○○專科畢業，無不動產；被告從事臨時工，月薪約1 萬餘
      元名下無不動產，業經兩造陳明在卷，並有本院調閱之稅
      務電子閘門財產所得調件明細表（見本院卷第50-61 頁）
      附卷可憑，復為兩造所不爭執，本院審酌上情，以被告賠
      償原告甲○○800,000 元、原告丙○○、丁○○、戊○○
      各600,000 元之精神上慰撫金，尚屬相當。
  3.再死者鄭秋河與被告就本件事故發生分別應負擔百分之80、
    百分之20之過失責任，已如前述，則被告對原告所負之損害
    賠償金額應依比例減輕為原告甲○○232,842 元（計算式如
    下：《34,409＋329,800 ＋800,000 》×0.2 ＝232,842 ，
    元以下四捨五入）、原告丙○○、丁○○、戊○○各120,00
    0 元（計算式如下：600,000 ×0.2 ＝120,000 ，元以下四
    捨五入）。原告主張被告應給付原告逾前開金額，即屬無據
    。又給付無確定期限者，債務人於債權人得請求給付時，經
    其催告而未為給付，自受催告時起，負遲延責任。其經債權
    人起訴而送達訴狀，或依督促程序送達支付命令，或為其他
    相類之行為者，與催告有同一之效力，民法第299 條第2 項
    定有明文。本件原告依侵權行為之法律關係請求被告賠償屬
    無確定期限債務，原告請求被告自起訴狀狀繕本送達翌日起
    即96年5 月16日起至清償日止，按週年利率百分之5 計算之
    利息，即屬有據。
五、綜上所陳，原告依侵權行為法律關係，請求被告給付如主文
    第1 項所示之金額、利息，為有理由，應予准許，逾此範圍
    請求，尚屬無據，應予駁回。
六、本件原告陳明願供擔保聲請宣告假執行，關於其勝訴部分，
    經核無不合，爰分別酌定相當之擔保金額，予以准許。至原
    告敗訴部分，其假執行之聲請失所附麗，應予駁回。
七、本件判決事證已臻明確，兩造其餘攻擊防禦及舉證，經核與
    本件判決結果無影響，爰不加以一一論擬，附此敘明。
據上論結，原告之訴為一部有理由，一部無理由，依民事訴訟法
第79條、第85條第1 項、第390 條第2 項，判決如主文。
中    華    民    國    97    年    4     月    16    日
                  民事第一庭    審判長法  官  徐美麗
                                      法  官  潘  快
                                      法  官  邱玉汝
正本係照原本作成。
如對判決上訴，須於判決送達後20日內向本院提出上訴狀，其未
表明上訴理由者，應於提出上訴後20日內向本院補提理由書狀（
均須按他造當事人之人數附繕本）。
中    華    民    國    97    年    4     月    17    日
                                      書記官  魏慧夷


司法院資訊處製作；財團法人民間司法改革基金會備份。
